臺灣臺北地方法院刑事判決　　　　　　100年度簡上字第380號
公　訴　人　臺灣臺北地方法院檢察署檢察官
上　訴　人
即　被　告　朱明義
上列上訴人即被告因偽造文書案件，不服本院民國100年9月30日
100年度簡字第3491號第一審簡易判決（聲請簡易判決處刑書案
號：100年度偵字第15882號），提起上訴，本院管轄之第二審合
議庭判決如下：
    主  文
原判決撤銷。
朱明義行使偽造私文書，足以生損害於公眾及他人，處有期徒刑
貳月，如易科罰金，以銀元佰元即新臺幣玖佰元折算壹日，減
為有期徒刑壹月，如易科罰金，以銀元佰元即新臺幣玖佰元折
算壹日。
    事  實
一、朱明義係址設新北市新店區○○○街46號閎曄企業有限公司
    （下稱閎曄公司）負責人，實際負責送修車輛之檢修（鈑金
    、烤漆、大樑定位及拆換簡單零件）工作，於民國94年4月
    間某日，中華郵政股份有限公司（下稱中華郵政公司）臺北
    郵件處理中心所有車號BQ-633號郵務車因引擎破裂發生故障
    ，委託閎曄公司辦理維修事宜，朱明義竟以中華郵政公司所
    有不詳車號之報廢車輛，將其引擎號碼予以磨平，再以引擎
    號碼模具將報廢車輛之引擎打印成車號BQ-633號郵務車之引
    擎號碼HO6CTR11565，送回中華郵政公司驗收通過，足以影
    響車輛製造商對其製造出廠車輛之識別與管理、公路監理機
    關對汽車車籍之管理及中華郵政公司對於車輛之識別與所有
    權歸屬之認定。
二、案經法務部調查局臺北市調查處移送臺灣板橋地方法院檢察
    署檢察官呈請臺灣高等法院檢察署檢察長令轉臺灣臺北地方
    法院檢察署偵查後聲請簡易判決處刑。
    理  由
壹、證據能力
    按被告以外之人於審判外之言詞或書面陳述，除法律有規定
    者外，不得作為證據；又被告以外之人於審判外之陳述，雖
    不符合同法第159條之1至第159條之4之規定，但經當事人於
    審判程序同意作為證據，法院審酌該言詞陳述或書面陳述作
    成時之情況，認為適當者，亦得為證據。當事人、代理人或
    辯護人於法院調查證據時，知有第159條第1項不得為證據之
    情形，而未於言詞辯論終結前聲明異議者，視為有前項之同
    意。刑事訴訟法第159條第1項及第159條之5分別定有明文。
    本案當事人就下述證據方法之證據能力，於言詞辯論終結前
    未於言詞辯論終結前聲明異議，而經本院審酌各該證據方法
    之作成時，並無其他不法之情狀，均適宜為本案之證據，依
    刑事訴訟法第159條之5之規定，有證據能力。
貳、實體部分
一、上揭犯罪事實，業據被告朱明義於偵查及本院審理時均坦承
    不諱，並經證人劉元章之證述明確（見100年度偵字第18054
    號偵查卷第8至9頁），且有閎曄公司基本資料、機動車輛修
    護申請單、閎曄公司工作單、費用申請單、統一發票、照片
    、97年11月14日會勘紀錄附卷可稽（見前揭偵查卷第12至17
    頁），足認被告之自白與事實相符，本件事證明確，被告之
    犯行堪以認定，應依法論科。
二、論罪科刑
    核被告所為，係犯刑法第216條、第220條第1項、第210條之
    行使偽造私準文書罪。原審以被告犯罪事證明確，予以論罪
    科刑，固非無見。惟查：(一)本件被告犯罪時間係於94年4月
    間某日，被告行為後，刑法第41條關於易科罰金之折算標準
    於94年2月2日修正公布，95年7月1日起施行，由原配合依罰
    金罰鍰提高標準條例第2條規定（現已刪除）提高之銀元100
    元至300元（即新臺幣300元至900元），修正為新臺幣1,000
    元、2,000元、3,000元，經比較新、舊法結果，修正後之規
    定並非較有利於被告，依刑法第2條第1項前段規定，應適用
    修正前易科罰金折算標準之相關規定。原審未依刑法第2條
    第1項之規定比較修正前後之法律，並適用行為時之法律即
    修正前刑法，而逕依現行刑法之規定諭知以1,000元折算1日
    之易科罰金折算標準，核有未洽；(二)又被告犯罪時間係於96
    年4月24日以前，符合中華民國96年罪犯減刑條例第2條第1
    項第3款減刑之規定（詳後述），原審漏未減刑，亦有未當
    。被告以原審並未減刑為由提起上訴，為有理由，自應由本
    院予以撤銷改判。爰審酌被告犯罪之動機係因一時失慮、偽
    造引擎號碼之犯罪手段、對被害人所生之損害、犯罪後尚能
    坦認犯行，及其生活狀況、智識程度等一切情狀，量處如主
    文第2項所示之刑，並依修正前刑法第41條第1項前段及修正
    前罰金罰鍰提高標準條例第2條之規定，諭知易科罰金之折
    算標準。又被告所犯行使偽造準私文書罪，其犯罪時間在96
    年4月24日以前，核與中華民國96年罪犯減刑條例第2條第1
    項第3款所定減刑條件相符，爰依同條例第7條之規定，減其
    宣告刑2分之1，併諭知易科罰金之折算標準。
據上論斷，應依刑事訴訟法第455條之1第1項、第3項、第369條
第1項前段、第364條、第299條第1項前段，刑法第2條第1項前段
、第216條、第220條第1項、第210條，修正前刑法第41條第1項
前段，修正前罰金罰鍰提高標準條例第2條，現行法規所定貨幣
單位折算新臺幣條例第2條，中華民國九十六年罪犯減刑條例第2
條第1項第3款、第7條，判決如主文。
本案經檢察官吳宇青到庭執行職務。
中    華    民    國   100    年    12    月    29    日
                  刑事第七庭    審判長法  官  林庚棟
                                      法  官  雷淑雯
                                      法  官  章曉文
上正本證明與原本無異。
不得上訴。
                                      書記官  林義盛
中    華    民    國   100    年    12    月    29    日
附錄本案論罪法條
中華民國刑法第216條
行使第 210 條至第 215 條之文書者，依偽造、變造文書或登載
不實事項或使登載不實事項之規定處斷。
中華民國刑法第210條
偽造、變造私文書，足以生損害於公眾或他人者，處 5 年以下
有期徒刑。
中華民國刑法第220條
在紙上或物品上之文字、符號、圖畫、照像，依習慣或特約，足
以為表示其用意之證明者，關於本章及本章以外各罪，以文書論
。
錄音、錄影或電磁紀錄，藉機器或電腦之處理所顯示之聲音、影
像或符號，足以為表示其用意之證明者，亦同。